臺灣高等法院刑事裁定　　　　　　　 100年度交抗字第1110號
抗　告　人
即受處分人　劉文正
上列抗告人因違反道路交通管理處罰條例案件，不服臺灣板橋地
方法院，中華民國100年7月28日所為裁定（100年度交聲字第239
4號），提起抗告，本院裁定如下：
    主  文
抗告駁回。
    理  由
一、原裁定意旨略以：抗告人即受處分人劉文正於民國100年3月
    21日夜間11時13分許，駕駛車牌號碼BAE-119 之重型機車，
    行經新北市○○區○○路與昌平街口時，經新北市政府警察
    局新莊分局中港派出所執勤警員攔停，並施以吐氣酒精濃度
    測試，其測試值達每公升0.78毫克，而為警當場舉發，經原
    處分機關交通部公路總局臺北區監理所板橋監理站於100年7
    月7 日以板監裁字第裁41-C00000000號裁決書裁決，裁處抗
    告人吊扣駕駛執照12個月，並施以道路交通安全講習，又抗
    告人同一酒後駕車行為，同時另犯刑法第158條之3之公共危
    險罪，經檢察官聲請簡易判決處刑，業經臺灣板橋地方法院
    以100年度交簡字第1735號刑事簡易判決判處罰金新臺幣（
    以下同）7 萬元確定，因刑罰與行政罰二者目的不同，是原
    處分機關依行政罰法第26條第1 項後段、道路交通管理處罰
    條例第35條第1項第1款、第24條第1項第2款，裁處抗告人吊
    扣駕駛執照12個月，並施以道路交通安全講習，核無不合，
    因而駁回抗告人異議之聲明。
二、抗告意旨略以：法理不外乎人情，抗告人經過此次酒駕教訓
    ，已深知悔改，抗告人為單親家庭，為了罰金7 萬元，已竭
    費心力籌措，又受到監理機關吊扣駕照1 年及道安講習的處
    分，已受到一次處罰，本想鬆一口氣了，怎知又再一罰，讓
    抗告人承受不起，因抗告人之工作需靠機車送文件，若吊扣
    駕照將導致其失去工作，無力負擔生活開銷。抗告人僅要求
    基本生存需求，此次事件，導致家庭幾乎破碎，已經得到教
    訓，日後必不再犯，爰請抗銷原裁定，讓抗告人之家庭還能
    生存云云。
三、按汽車駕駛人飲用酒類或其他類似物後其吐氣所含酒精濃度
    超過每公升0.25毫克或血液中酒精濃度超過百分之0.05以上
    ，不得駕車；又汽車駕駛人，駕駛汽車經測試檢定有酒精濃
    度超過規定標準之情形者，處15,000元以上60,000元以下罰
    鍰，並當場移置保管該汽車及吊扣其駕駛執照1 年，並應接
    受道路交通安全講習；前稱之「汽車」，包括機器腳踏車在
    內，道路交通安全規則第114條第2款，道路交通管理處罰條
    例第35條第1項第1款、第24條第1項第2款、第3條第8款分別
    定有明文。又一行為同時觸犯刑事法律及違反行政法上義務
    規定者，依刑事法律處罰之。但其行為應處以其他種類行政
    罰或得沒入之物而未經法院宣告沒收者，亦得裁處之，行政
    罰法第26條第1 項亦有明定。此一行政罰法之立法目的，無
    非以一行為同時觸犯刑事法律及違反行政法上義務規定時，
    由於刑罰與行政罰同屬不法行為之制裁，而刑罰之懲罰作用
    較強，是依刑事法律處罰即足資警惕，實無一事二罰再處行
    政罰之必要。且刑事法律處罰，由法院依法定程序為之，較
    符合正當法律程序，故應優先適用。但罰鍰以外之沒入或其
    他種類行政罰，因兼具維護公共秩序之作用，為達行政目的
    ，行政機關仍得併予裁處。
四、經查，本件抗告人於前述時、地駕駛機車，經測試檢定酒精
    濃度超過規定標準，為警攔查並當場舉發之事實，有新北市
    政府警察局舉發違反道路交通管理事件通知單之記載可憑，
    且為抗告人所不爭執，抗告人並因此由臺灣板橋地方法院於
    100年4月19日，以100 年度交簡字第1735號刑事簡易判決判
    處罰金7萬元，如易服勞役以1,000元折算1 日確定，有該判
    決一件附卷可稽。又抗告人於前開違規事件中，經檢測呼氣
    酒精濃度為每公升0.78毫克，已超過道路交通安全規則第11
    4條第2款所定之每公升0.25毫克之標準，是依道路交通管理
    處罰條例第35條第1項第1款及同條例第24條規定，應吊扣駕
    駛執照1 年，並施以道路交通安全講習。而此吊扣駕駛執照
    及道路交通安全講習處罰之目的，在於使汽車駕駛人知所警
    惕，防止其再為酒後駕車，以避免發生嚴重之交通事故，核
    其裁罰目的，具有維護公共秩序之功能，乃刑事法律處罰個
    人所不能達成，屬行政罰法第26條所謂之「其他種類行政罰
    」，行政機關自得併為裁處，而無違反「一事不二罰」原則
    之可言。是本件抗告人酒後駕車之事實至為灼然，前開法律
    亦明確規定酒後駕車須吊扣駕駛執照及施以道路安全講習，
    並無裁量空間，法院亦無審酌抗告人工作、家庭及經濟負擔
    ，免除此項處罰之餘地。綜上所述，原法院以抗告人上開交
    通違規行為明確，原處分機關依行政罰法第26條第1 項後段
    、道路交通管理處罰條例第35條第1項第1款、第24條第1 項
    第2 款規定，裁處抗告人吊扣駕駛執照12個月，並施以道路
    交通安全講習，並無違誤，而駁回抗告人之異議，於法並無
    不合。抗告人仍執前詞指摘原裁定不當，顯無理由，應予駁
    回。
據上論斷，應依道路交通事件處理辦法第25條，刑事訴訟法第41
2條，裁定如主文。
中    華    民    國    100    年    8    月    31    日
                  刑事第二十三庭審判長法  官  陳祐治
                                      法  官  何信慶
                                      法  官  劉方慈
以上正本證明與原本無異。
不得再抗告。
                                      書記官  李家敏
中    華    民    國    100    年    8    月    31    日